【裁判字號】    97,簡上,261
【裁判日期】    971016
【裁判案由】    傷害
【裁判全文】
臺灣臺南地方法院刑事判決             97年度簡上字第261號
上  訴  人  臺灣臺南地方法院檢察署檢察官
被      告  裴氏宜(即BUIT HI NGHI)
                    37歲（民國59年12月12日生）
上列上訴人因被告傷害案件，不服本院97年度簡字第1251號，中
華民國97年4月30日第一審刑事簡易判決（檢察官聲請簡易判決
處刑案號：95年度調偵字第171號），提起上訴，本院第二審合
議庭判決如下︰
    主  文
原判決撤銷。
裴氏宜 (BUIT HI NGHI)傷害人之身體，處拘役伍拾日，如易科
罰金以新臺幣壹仟元折算壹日。
    事  實
一、裴氏宜為嫁與我國人民丁○○之越南人士，民國96年10月2
    日，裴氏宜至柬埔寨人士乙○○所經營位於臺南縣新營市臺
    一線與東山路口之早餐車購買早餐時，發現手機遺失，遍尋
    不著，事後因懷疑遭乙○○侵吞，遂於次日頭戴安全帽由其
    夫丁○○以機車載往興師問罪，到達現場後，裴氏宜、乙○○兩人為此發生口角進而互相辱罵，裴氏宜復因乙○○不肯
    應裴氏宜要求對天發誓，裴氏宜竟於盛怒之下，基於傷害人
    身體之犯意，手持安全帽敲擊乙○○頭部2下及左臀1下後，
    復徒手掌摑乙○○左臉2下，致乙○○受有頭部外傷併頭皮
    血腫、左臉挫傷及左臀挫傷等傷害。
二、案經乙○○訴由臺南縣警察局新營分局報請臺灣臺南地方法
    院檢察署檢察官偵查起訴。
    理  由
壹、程序方面：
一、經查卷附奇美醫院柳營分院之診斷證明書，雖為被告以外之
    人即從事診斷之醫師，於審判外所為之書面陳述，屬於傳聞
    證據。惟徵諸我國醫療常規，診斷證明書通常為醫師診療患
    者受傷情形後，就患者受傷情節及醫療過程記載於病歷記錄
    ，嗣再因患者之要求根據該病歷記錄另行由醫院行政單位所
    出具。再上開證明書上另記載「乙種證明書，僅供一般性用
    途」等文字，亦足認該診斷證明書非係醫師知悉告訴人為特
    定之目的（如訴訟之用）而就醫，所記載之內容，即不具有
    個案性質，應屬於通常業務過程所做成之記錄文書，此外，
    復無證據顯示該診斷證明書存有詐偽或虛飾之情事，無顯不
    可信之情況，屬於刑事訴訟法第159條之4第2款所稱之具有
    特信性之業務文書，應認得為證據，而有證據能力。
貳、實體方面：
一、被告之辯解：
    被告裴氏宜矢口否認有上開犯行，辯稱：當時二人因手機是
    否遺失在該處發生爭執，伊要求被害人發誓，告訴人稱不會
    發誓，伊便拿起被害人之手告訴其如何發誓，而決無起訴書
    所指持安全帽敲擊乙○○頭部2下及左臀1下後，復徒手掌摑
    乙○○左臉2下之犯行云云。
二、本院得心證之理由：
１、被害人乙○○受有上開頭部外傷併頭皮血腫、左臉挫傷及左
    臀挫傷等傷害，有卷附奇美醫院柳營分院之診斷證明書在卷
    可稽。
２、被害人乙○○所受上開傷害，係因被告出手造成，業據被害
    人於本院結證在卷，亦據案發時行經該地之證人甲○○於本
    院審理時結證：確有看到被告持安全帽毆打乙○○頭部等語
    在卷。又觀諸被害人乙○○自警詢、偵查及至本院審理時，
    其指述均一致、堅決，且與其所受傷勢相符。再者，本件案
    發時為早上七時許，而馬女就醫時則為七時十分許，兩者不
    僅時間密接，且該時原應是被害人乙○○所經營之早餐車生
    意最忙碌之際，二人於先前復僅有買賣之主顧關係，且未生
    任何嫌隙，故依經驗法則，被害人乙○○實無棄生意於不顧
    ，而前往醫院驗傷以誣陷被告裴氏宜之可能，從而其指證應
    堪採信。另被告裴氏宜雖另辯稱證人甲○○案發時並未在現
    場，其證言不實云云。然核諸證人甲○○係證稱伊當時經友
    人騎機車搭載經過目睹上情，並未停留在現場，故被告上開
    所辯，未能減損證人甲○○證言之可信性，仍足為本院所採
    。
３、本件案發過程為被告裴氏宜因於前日在被害人早餐攤位購買
    早餐後，發現手機遺失，遍尋不著，事後因懷疑遭被告侵吞
    ，遂於次日頭戴安全帽由丁○○以機車載往興師問罪，到達
    現場後，兩人為此發生口角進而互相辱罵，被害人且不肯應
    其要求對天發誓等情，為被告所不否認，並據其在被告於上
    訴理由中自承當日確因手機遺失之事，二人發生口角，進而
    拉扯，此有答辯狀一紙在卷可稽，從而本院審酌上開情狀：
    二人當時已互相辱罵，復有肢體之接觸，情勢已劍拔弩張，
    而被告在身材較被害人高壯，且又有先生在旁等優勢下，復
    見被害人不肯應其要求對天發誓，更加深其懷疑手機遺失，
    被害人難脫干係等情狀下，進而在盛怒之下，順手持所戴安
    全帽敲擊乙○○頭部2下及左臀1下後，復徒手掌摑乙○○左
    臉2下，應符一般經驗法則，參以被告具狀自承有與被害人
    拉扯之情，而足堪認為真實。
４、證人丁○○雖於本院審理時證稱：案發當時並未見被告出手
    毆打被害人云云。然查證人丁○○身為被告之夫，其證言本
    質上即有偏頗之虞，而足懷疑其真實性。再被害人於警詢中
    亦同時指訴證人丁○○載被告到達現場後，並曾出言恐嚇要
    求被害人拿出手機，否則別想在該處擺攤，而與被告涉有共
    同傷害及單獨另涉恐嚇犯行，此有警詢筆錄在卷可稽，從而
    證人丁○○為圖卸責，而為上開不實之證言，不無可能。另
    證人丁○○證稱當日其載被告到達被害人所經營之早餐車，
    即自行騎車到對面攤位云云，核與被告於警詢中證稱證人丁○○當時坐在機車上，且見兩人發生爭吵後，尚勸被告稱被
    害人如手機不歸還就算了，不要再說了，回去了等語，顯然
    不符足認證人丁○○之證言均有避重就輕之嫌，不具可信性
    ，而無從資為被告有利之依據。
５、綜上所查，本件事證明確，被告犯行明確，應依法論科。
三、論罪科刑：
(一)、核被告所為，係犯刑法第277條第1項之傷害罪。
(二)、原判決予以論罪科刑，量處拘役30日，並以被告並無前科，
    平日素行尚可，有臺灣高等法院被告前案紀錄表可參，其因
    溝通不當，行為失當，而觸患刑章，經此科刑教訓，應知警
    惕，謹慎個人言行，信無再犯之虞，因認所宣告之刑以暫不
    執行為適當，併諭知緩刑2年，並應賠償被害人新台幣伍仟
    元之財產及非財產上之損害，固非無見。惟按有罪之判決，
    應於理由內記載科刑時就刑法第57條或第58條規定事項所審
    酌之情形，刑事訴訟法第310條第3款定有明文，此項規定，
    依同法第455條之1第3項及第364條，復為刑事簡易案件第二
    審上訴所準用。又刑事審判旨在實現刑罰權之分配正義，故
    法院對於有罪被告之科刑，應符合罰刑相當之原則，使輕重
    得宜，罰當其罪，此所以刑法第57條明定科刑時，應審酌一
    切情狀，尤應注意該條所列10款事項，以為科刑輕重之標準
    ，並賦予法院裁量權。而判決科刑之理由，如僅載稱審酌刑
    法第57條所規定一切情狀，因如此記載，僅為法律抽象之一
    般規定，並未說明各該事項之具體情形，其量刑是否妥適無
    從據以斷定，自有判決理由未備之違法。又如何量定其刑及
    是否宣告緩刑，固屬實體法上賦予法院得為自由裁量之事項
    ，但此項裁量權之行使，並非得以任意或自由為之，仍應受
    一般法律原則之拘束，即必須符合所適用法律授權之目的，
    並受法律秩序之理念、法律感情及慣例等所規範。若違反比
    例原則、平等原則時，得認係濫用裁量權而為違法。（最高
    法院88年臺上字第6723號、91年度臺上字第5295號判決參考
    ）經查本件被告於本院審理時，矢口否認犯行，且未與被害
    人人達成民事和解、賠償損害，原審判決就此認被告經此科
    刑教訓，應知警惕，謹慎個人言行，信無再犯之虞，即無所
    據，而有未洽，檢察官據告訴人之聲請提起上訴，指摘被告
    未賠償告訴人損害，原判決量刑過輕，為有理由，應予以撤
    銷改判。
(三)、茲審酌被告為外籍人士，雖無不法前科、素行良好，惟本件
    犯罪後一再否認犯行，且未與告訴人達成民事和解、賠償損
    害，犯後態度甚為不佳。另審酌被害人所受之傷害等一切情
    狀，量處如主文第2項所示之刑，並諭知易科罰金之折算標
    準。
四、據上論斷，應依刑事訴訟法第455條之1第1項、第3項、第36
    9條第1項前段、第364條、第299條第1項前段，刑法第277條
    第1項、第41條第1項前段，刑法施行法第1條之1，判決如主
    文。
本案經檢察官丙○○到庭執行職務。
中    華    民    國    97    年    10    月    16    日
                  刑事第七庭  審判長法  官  賴純慧
                                    法  官  田幸艷
                                    法  官  鄧希賢
以上正本證明與原本無異。
本件不得上訴。
                                    書記官  林怡芳
中    華    民    國    97    年    10    月    16    日
附錄論罪法條：
中華民國刑法第277條
（普通傷害罪）
傷害人之身體或健康者，處3 年以下有期徒刑、拘役或1 千元以
下罰金。
犯前項之罪因而致人於死者，處無期徒刑或7 年以上有期徒刑；
致重傷者，處3 年以上10年以下有期徒刑。


司法院資訊處製作；財團法人民間司法改革基金會備份。
